臺灣雲林地方法院刑事判決　　　　　　　 93年度訴字第298號
公　訴　人　臺灣雲林地方法院檢察署檢察官
被　　　告　甲○○　男　26歲.
　　　　　　己○○　男　36歲.
共　　　同
指定辯護人　林彥百　律師
上列被告等因妨害自由等案件，經檢察官提起公訴（92年度偵字
第4057，93年度偵字第1824號），本院判決如下：
    主  文
甲○○及己○○無罪。
    理  由
一、公訴意旨略以：被告乙○○（現罹患口腔癌住院治療中，另
    行審結）明知告訴人丁○○未積欠其債務，竟於民國92年7
    月7 日0 時許，教唆被告甲○○、己○○及不詳年籍姓名之
    成年男子數人，至雲林縣西螺鎮公館里72之1 號，強行押走
    告訴人丁○○，並以車牌號碼3K- 2760號自小客車，載至雲
    林縣麥寮鄉雷厝村江厝80之106 號欽舜汽車修配廠，復以未
    顯示號碼之電話，撥打告訴人丁○○住處電話號碼00-00000
    00號，再交由告訴人丁○○向配偶丙○○說明之方式，恐嚇
    稱需新台幣（下同）500,000 元，始將人釋放，致丙○○心
    生畏懼。幸丙○○以電話號碼0000000000號及0000000000號
    ，撥打被告乙○○之電話號碼0000000000號，向被告乙○○
    表示要請梁議員及李主席過去，被告乙○○等人於同日凌晨
    4 時許，將丁○○釋放。因認被告甲○○、己○○涉犯刑法
    第302 條第1 項妨害自由及同法第346 條第3 項、第1 項恐
    嚇取財未遂罪嫌云云。
二、按犯罪事實應依證據認定之，無證據不得推定其犯罪事實。
    又不能證明被告犯罪者，應諭知無罪之判決，刑事訴訟法第
    154條、第301條第1項分別定有明文。又刑事訴訟法第161條
    已於91年2月8日修正公布，修正後同條第1 項規定：檢察官
    就被告犯罪事實，應負舉證責任，並指出證明之方法。因此
    ，檢察官對於起訴之犯罪事實，應負提出證據及說服之實質
    舉證責任。倘其所提出之證據，不足為被告有罪之積極證明
    ，或其闡明之證明方法，無從說服法官以形成被告有罪之心
    證，基於無罪推定之原則，自應為被告無罪判決之諭知（最
    高法院92年度臺上字第128號判例參照）。
三、查本件公訴人認被告甲○○、己○○涉有前揭犯行，無非以
    被告甲○○之偵訊筆錄、告訴人丁○○警偵指訴、證人丙○○警偵證述、車籍作業系統查詢認可資料、通聯記錄及客戶
    基本資料查詢等件，為其證明方法。被告甲○○、己○○均
    坦承其於92年7 月7 日凌晨，曾至被告乙○○所經營之欽舜
    汽車修配廠等情，然堅決否認有何妨害自由等犯行。被告甲○○辯稱：幾乎每天都會找乙○○泡茶，當天沒有去丁○○
    家中押人，不知道押人等語（詳本院卷147 頁）。被告己○○辯稱：伊於凌晨3 、4 時許到欽舜汽車修配廠，找乙○○
    喝酒，到達時，乙○○、甲○○及載甲○○來的朋友在場，
    外面還有人，但不認識，約待1 、20分左右即離開，不知道
    押人等語（詳本院卷143 至145 、147 頁）。經查：
  (一)被告乙○○與綽號「文欽」、竹聯幫「太極」及其他不詳姓
    名、年籍之成年男子6 名共同謀議，推由「文欽」、「太極
    」及其他6 名不詳姓名、年籍之成年男子，於92年7 月7 日
    凌晨時分，分乘3 部自小客車（包括被告乙○○使用之車牌
    號碼3K-2760 號自小客車），至證人丁○○位於雲林縣西螺
    鎮公館里72之11號住處，由4 名男子在外守候，另4 名男子
    ，由其中2 名持木棍，另2 名持槍，進入上開住處，強行將
    證人丁○○押入車牌號碼3K-2760 號自小客車，由「文欽」
    駕駛該車，「太極」坐在副駕駛座，證人丁○○坐於後座中
    間，二旁則有2 名男子看守之方式，前往被告乙○○位於雲
    林縣麥寮鄉雷厝村江厝80之106 號之欽舜汽車修配廠。於同
    日1 時30分許，抵達欽舜汽車修配廠，被告乙○○便對證人
    丁○○表示「聽說你最近賺了幾百萬元」，「文欽」、「太
    極」及其他數名男子則不停毆打證人丁○○，並表示「欠乙○○的錢，就像欠他們一樣，要拿出500,000 元，否則要砍
    斷手腳」等情，業據證人丁○○於警詢、檢察官訊問及本院
    證述明確（詳警卷5 頁背面、8 至10頁，偵卷27、28頁，本
    院卷133 、134 頁），經核與證人丁○○之妻丙○○證述情
    節相符（詳警卷11、12頁，偵卷(二)16、17頁，本院卷140 至
    141 頁），並有車籍作業系統查詢認可資料1 紙在卷可查（
    詳警卷13頁）。依此，「文欽」、竹聯幫「太極」及其他6
    名男子，於深夜時分，分乘3 部自小客車，至雲林縣西螺鎮
    公館里72之11號住處，強行將證人丁○○帶至被告乙○○經
    營之欽舜汽車修配廠，並遭被告乙○○等人恫稱需提出500,
    000 元。可見，被告乙○○與「文欽」、竹聯幫「太極」及
    其他6 名男子間，就上開犯行，應有犯意聯絡及行為分擔，
    至為明確。然被告甲○○與己○○有無參與上揭犯行，並與
    被告乙○○、「文欽」及「太極」等人，有犯意聯絡及行為
    分擔，則需另有積極證據認定。
  (二)證人丁○○於本院證稱：（問：《請看在庭2 位被告》當天
    去你們家押走你的人及你在欽舜修配廠看到的這些人，是否
    包含在庭2 位被告？）我記不起來。（問：《請再次仔細看
    在庭2 位被告》是否當天去你家及欽舜的人？）我沒有記憶
    。我只有對車上打我的人比較有印象‧‧‧（問：在你家有
    8 個人，3 部車，這2 位被告有無去？）都沒有去等語（詳
    本院卷134 至136 頁），經核與證人丙○○於本院證稱：（
    問：92年7 月7 日那天，你有無看過甲○○？）在庭這2 位
    被告，那天沒有在我家‧‧‧（問：本案發生前後，你有無
    看過己○○？）沒有等語相符（詳本院卷139 頁）。如此觀
    之，證人丁○○及丙○○於92年7 月7 日凌晨時分，均未見
    被告甲○○或己○○至渠等住處，且證人丁○○對被告甲○○或己○○，是否出現在被告乙○○所經營之欽舜汽車修配
    廠一節，亦不復記憶。是被告甲○○及己○○有無參與「文
    欽」及「太極」等人上揭犯行，已使本院懷疑。
  (三)證人丁○○嗣後於本院改證稱：（問：當天你有無看過這2
    位被告？）甲○○確定沒有，己○○部分，我有點印象‧‧
    ‧（問：你何時看到這個人？）在乙○○工廠及砂石場。（
    問：你被帶到修配廠，你有看到？）當天我沒有看得很清楚
    ，事後我去有看到‧‧‧（問：你的印象，是當天看到的，
    還是那天之外看到的？）好像是當天，以前沒有看過。（問
    ：當天你看到己○○在那裡做什麼？）沒有印象。（問：乙○○與己○○有無說話？）沒有。（問：當天己○○有無與
    你說話？）沒有‧‧‧（問：你隔天有再去砂石廠，你在那
    裡有看到己○○，那己○○是否就是前晚看到印象中的己○○，是否為同一人？）印象很面熟‧‧‧（問：你是否能夠
    確認就是己○○，還是印象中？）當時不敢確定，但是我現
    在可以很確定，其實幕後是他在操控‧‧‧（問：剛才檢察
    官詰問你己○○那天有無到現場，你說印象不清楚，而現在
    卻很肯定？）因為事後他們同夥人有跟我講‧‧‧（問：你
    剛才不是說不敢確定是他，現在為何又能夠肯定是他，為什
    麼會有這樣的轉變？）我的意思是說，當天我印象只有乙○○，及其他2 個人，我有老花眼，看不太清楚，我也不能夠
    亂指認，是後來我回想起來這個人，是這樣的等語（詳本院
    卷135 至138 頁）。依此，證人丁○○事後經被告乙○○同
    夥人告知，始對被告己○○有印象，而該印象係被告乙○○
    同夥人轉述，證人丁○○之記憶或印象，是否受他人移植或
    誤導，不無可疑；況證人丁○○對被告己○○之印象，亦僅
    及於被告己○○曾於92年7 月7 日下午，出現在被告乙○○
    所經營之砂石廠區，而92年7 月7 日下午，距離案發時間，
    已經有間隔，且地點也不同。因此，本院亦難僅因被告己○○事後出現在被告乙○○經營之砂石廠區，即推論被告己○○有參與當日凌晨時分之犯行。另被告甲○○於檢察官訊問
    時自承：伊與己○○當日凌晨3 時10分左右，有在乙○○的
    欽舜汽車修配廠等語（詳偵卷(一)10頁，偵卷(二)38頁）。此固
    足以形成被告甲○○及己○○與被告乙○○、「文欽」及「
    太極」等人有犯意聯絡及行為分擔之合理懷疑。但證人丁○○既於本院明確證稱其當天未見過被告甲○○；另對被告己○○有點印象，但沒有與被告己○○談話，也未見被告己○○與乙○○有談話。是則被告甲○○、己○○至欽舜汽車修
    配廠之原因為何？係找被告乙○○飲酒？或偶然在場？抑或
    參與被告乙○○、「文欽」及「太極」等人犯行？依現存事
    證，尚不明確。此外，證人丁○○上揭證詞，多使用「好像
    」、「印象」及「不太清楚」等不確定言語。顯見，其對被
    告己○○是否參與當日犯行，本身即有懷疑，法院甚難根據
    上開不確定證詞，為不利於被告己○○之認定。
  (四)被告乙○○使用之行動電話號碼為0000000000號；被告甲○○使用之行動電話號碼為00000000000 號及0000000000號；
    被告己○○使用之行動電話號碼為0000000000號之事實，業
    據被告甲○○及己○○供述明確（詳偵卷(一)10頁，偵卷(二)39
    頁，本院卷143 、144 頁），並有被告乙○○警詢筆錄、臺
    灣大哥大股份有限公司雙向通聯資料查詢及行動通信電話客
    戶基本資料查詢各1 紙在卷可稽（詳警卷1 頁，他卷21、47
    頁），堪信屬實。依卷附通聯紀錄（詳他卷），被告乙○○
    、甲○○及己○○彼此間，於92年7 月6 日晚間，至7 月7
    日凌晨時分之通聯紀錄，詳如附表一、二。根據附表一所示
    ，被告甲○○於上揭時間，均未曾與被告乙○○有何通話紀
    錄；與被告己○○有附表一編號01、02號等2 通通話，而通
    話時，被告甲○○使用之基地台位置，分別位於「雲林縣東
    勢鄉同安村91之6 號3 樓頂」及「雲林縣虎尾鎮○○段2067
    地號」。可見，被告甲○○案發當時所在位置，與「文欽」
    及「太極」等人相去甚遠。是被告甲○○當日是否參與上揭
    犯行，自非無疑。至於被告己○○與乙○○之通話紀錄部分
    ，自附表二編號01號之92年7 月6 日17時43分45秒通話後，
    迄附表二編號04號之92年7 月7 日14時4 分4 秒，始再有通
    聯紀錄。被告己○○與乙○○，於案發時間，彼此間無密切
    通話紀錄；另附表二編號03號，被告己○○與甲○○通話時
    ，被告己○○使用之基地台位置在「雲林縣西螺鎮○○○○
    段地號936 號」，然其住處位於「雲林縣西螺鎮○○里○○
    街11號」。被告己○○撥打附表二編號03號電話予被告甲○○時，究係在其住處，或經過該處，抑或參與上揭犯行等，
    難以辨明。此外，依通聯紀錄所示，難以證明被告甲○○有
    參與前揭犯行，已如前述，縱被告己○○於案發時間，在雲
    林縣西螺鎮○○○○段地號936 號附近，撥打電話予被告甲○○，本院亦不得遽為不利於被告己○○之認定。
四、綜上所述，證人丁○○及丙○○之證詞，及相關通聯紀錄等
    文件，無法證明被告甲○○、己○○有何妨害自由等犯行。
    此外，復查無其他積極證據，足資證明被告甲○○、己○○
    有公訴人所指前揭犯行。被告等犯行部分，應屬不能證明，
    自應為被告無罪之諭知，以昭公允。
據上論斷，應依刑事訴訟法第301 條第1項，判決如主文。
本案經檢察官戊○○到庭執行職務
中　　華　　民　　國　　94　　年　　6 　　月　　23　　日
                  刑事第二庭    審判長法  官  林  輝  煌
                                      法  官  李  明  鴻
                                      法  官  柯  志  民
以上正本證明與原本無異。
如不服本判決，應於判決送達後10日內，向本院提出上訴狀。
                                      書記官　魏  輝  碩
中　　華　　民　　國　　94　　年　　6 　　月　　23　　日
附表一：被告甲○○0000000000號電話之通聯記錄【他卷22頁】
┌──┬──────┬───────────┬───────┬──────────────────┐
│編號│發 話 號 碼 │ 發 話 日 期 及 時 間 │ 受 話 號 碼  │     基    地    台    位    置     │
├──┼──────┼───────────┼───────┼──────────────────┤
│ 01 │0000000000  │ 2003.07.06.23:53:09  │ 0000000000   │雲林縣東勢鄉○○村○○路91之6號3樓頂│
├──┼──────┼───────────┼───────┼──────────────────┤
│ 02 │0000000000  │ 2003.07.06.00:42:55  │ 0000000000   │雲林縣虎尾鎮○○段2067地號          │
└──┴──────┴───────────┴───────┴──────────────────┘
附表二：被告鐘俊雄0000000000號電話之通聯紀錄【他卷50、51
頁】
┌──┬──────┬───────────┬───────┬──────────────────┐
│編號│發 話 號 碼 │ 發 話 日 期 及 時 間 │ 受 話 號 碼  │     基    地    台    位    置     │
├──┼──────┼───────────┼───────┼──────────────────┤
│ 01 │0000000000  │ 2003.07.06.17:43:24  │ 0000000000   │雲林縣麥寮鄉○○村○○路100號3F     │
├──┼──────┼───────────┼───────┼──────────────────┤
│ 02 │0000000000  │ 2003.07.06.23:53:11  │ 0000000000   │雲林縣麥寮鄉○○村○○路100號3F     │
├──┼──────┼───────────┼───────┼──────────────────┤
│ 03 │0000000000  │ 2003.07.07.00:42:56  │ 0000000000   │雲林縣西螺鎮○○○○段地號936號     │
├──┼──────┼───────────┼───────┼──────────────────┤
│ 04 │0000000000  │ 2003.07.07.14:04:04  │ 0000000000   │雲林縣麥寮鄉○○村○○路100號3F     │
└──┴──────┴───────────┴───────┴──────────────────┘
